【裁判字號】    97,抗,117
【裁判日期】    971027
【裁判案由】    拍賣抵押物
【裁判全文】
臺灣桃園地方法院民事裁定               97年度抗字第117號
抗  告  人  乙○○
            庚○○
            甲○○
            丁○○
            戊○○
                        樓
            丙○○
                        樓
相  對  人  己○○
                        之1
上列抗告人與相對人間拍賣抵押物事件，對於中華民國97年4 月
7日本院簡易庭97年度司拍字第559號民事裁定提起抗告，本院裁
定如下：
   主  文
抗告駁回。
抗告程序費用新台幣壹仟元由抗告人負擔。
    理  由
一、按抵押權人，於債權已屆清償期，而未受清償者，得聲請法
    院拍賣抵押物，就其賣得價金而受清償，民法第873 條定有
    明文。次按抵押權人聲請拍賣抵押物之裁定，係屬非訟事件
    ，祗須其抵押權已依法登記，並依登記之清償期業已屆至而
    未受清償時，法院即應為准許拍賣抵押物之裁定，如對於此
    項法律關係有爭執者，應由有爭執之人提起訴訟，以求解決
    ，不得僅依抗告程序聲明其有爭執，並據為廢棄拍賣裁定之
    理由（最高法院58年台抗字第524 號、51年台抗字第269 號
    判例可資參照）。
二、經查，本件相對人主張對於抗告人有原裁定所載之債權，並
    以原裁定主文所示之不動產設定抵押權，且經依法登記，該
    債權又已屆清償期而未受清償，有相對人提出之不動產抵押
    權借款協議書、本票、抵押權設定契約書、他項權利證明書
    、土地登記謄本各乙件為證，原法院據以准許相對人拍賣抵
    押物之聲請，即無不當，抗告意旨雖以：依前開抵押權設定
    契約書內聲請登記以外之約定事項第4 點約定載明：「本設
    定負擔應以債務人（即抗告人等之被繼承人林關民）開具或
    背書支票、本票為據，其中如有壹張不獲兌現即視同全部債
    務到期。」，準此，因系爭抵押權所擔保之債權（即被繼承
    人林關民於民國82年2月19日簽發，到期日為83年2月19日，
    面額為新台幣100萬元之本票債權），於86年2月19日已屆滿
    3年而罹於時效消滅，復依民法第880條規定，相對人之系爭
    抵押權業於91年2月19日已因5年除斥期間經過而消滅，惟原
    審未察仍裁定准予本件拍賣抵押物等情。按以抵押權擔保之
    債權，其請求權已因時效而消滅，而抵押權人於消滅時效完
    成後，5年間不實行其抵押權者，其抵押權消滅，民法第880
    條定有明文。據此規定，抵押權因除斥期間消滅之前提為抵
    押權擔保之債權請求權因時效而消滅，惟抗告人所陳系爭抵
    押權擔保效力所及之債權是否已罹於時效，及是否更經除斥
    期間經過而消滅等項，均屬實體問題，尚非准許拍賣抵押物
    裁定程序所得審究，益言之，因拍賣抵押物之裁定係採形式
    審查，僅須其抵押權已依法登記，並依登記之清償期業已屆
    至而未獲清償時，法院即應為許可拍賣之裁定，抗告人前述
    所辯，仍屬實體上法律關係之爭執，依首揭說明，抗告人應
    另行起訴，以求解決，茲仍提起抗告，請求廢棄原裁定，為
    無理由，應予駁回。
三、據上論結，本件抗告為無理由，依非訟事件法第21條第2 項
    、第24條第1項、第46條，民事訴訟法第495條之1第1項、第
    449條第1項、第78 條、第85條第1項前段，裁定如主文。
中    華    民    國    97    年    10    月    27    日
                民事第一庭      審判長法  官  郭琇玲
                                      法  官  潘進柳
                                      法  官  吳爭奇
以上正本係照原本作成。
本裁定除以適用法規顯有錯誤為理由，並經本院許可外，不得再
抗告。如提起再抗告，應於收受後10日內，向本院提出再抗告狀
，並繳納再抗告費新台幣1,000 元。
中    華    民    國    97    年    10    月    31    日
                                      書記官  梁麗雲


司法院資訊處製作；財團法人民間司法改革基金會備份。
